臺灣新竹地方法院民事判決　九十二年度訴字第三二九、
　　原　　　告　乙○○
　　訴訟代理人　甲○○
　　被　　　告　丙○○
右當事人間請求損害賠償事件，本院於民國九十三年三月十一日合併辯論終結，合併
判決如左：
    主      文
原告之訴及假執行聲請均駁回。
訴訟費用由原告負擔。
    事      實
甲、原告方面：
  一、聲明：被告應給付原告新台幣（下同）二百九十七萬元，及自起訴狀繕本送達
      翌日起至清償日止，按年息百分之五計算之利息；願供擔保，請准宣告假執行
      。
  二、陳述：
    （一）被告丙○○於民國（下同）九十年一月二日二十時四十分許，在新竹縣新
          埔鎮五埔里一一八線鳳來橋前家中，駕駛車號ＪＲ—０五三０號小貨車，
          欲將小貨車自家中停車處倒車至一一八線（由北向南方向倒車），本應注
          意汽車倒車時，應顯示倒車燈光或手勢後，謹慎緩慢後倒，並應注意其他
          車輛及行人，而依當時情形，又無不能注意之情形，竟疏未注意貿然倒車
          ，適有原告駕駛車號ＧＱ七—五一九號重機車，沿新竹縣新埔鎮台一一八
          線往竹北市方向行駛（由東往西方向行駛），二車因而發生碰撞，致原告
          人車倒地後，受有顏面骨骨折併複視（含前額骨、上顎骨及顴骨）、兩側
          橈骨骨折、腹部鈍傷併肝臟撕裂傷、頭部外傷之傷害，被告傷害罪責並經
          臺灣高等法院九十年度交上易字第四四六號刑事判決確定在案。
    （二）關於本件被告之侵權行為，原告所受之損害共計如下：
          (1)喪失或減少勞動能力部分：
            原告原任水電工，每日工資二千元，受傷期間共計二年又七個月無法工
            作，又因受傷，原告勞動能力減損，已不能再業原告所擁有一技之長的
            水電工作，嚴重影響生計，經濟來源已斷，故請求被告賠償原告因喪失
            或減少勞動能力所受損害計九十九萬元。
          (2)增加生活上需要之部分：
            原告因傷至長庚醫院治療，以及日後仍有復建必要，又因受傷不良於行
            ，往返醫院須有看護照顧，日後又需開刀住院，因僱用看護工每日需花
            費一千五百元，每月需四萬五千元，至今業已歷時二年有餘，花費粗計
            一百餘萬元，原告日後須再開刀治療，亦不知何時復原，原告只請求被
            告賠償看護費用九十九萬元。
          (3)慰撫金之部分：
            本件車禍後，原告精神遭受莫大之折磨，家庭亦因此陷入困境，被告於
            事故後置原告不理，致原告精神上遭受難以估計之損害，故在此請求精
            神上之損害賠償九十九萬元。
            綜上所述，原告提起本件訴訟，請求被告給付原告喪失或減少勞動能力
            之損失九十九萬元、增加生活上需要之損失九十九萬元、精神慰藉金九
            十九萬元，合計為二百九十七萬元（990000+990000+990000=0000000）
            ，及自本件起訴狀繕本送達被告翌日起至清償日止之法定利息。
    （三）對被告抗辯之陳述，則以：按因侵權行為而生之損害賠償請求權，自請求
          權人知有損害及賠償義務人時起，二年間不行使而消滅。民法第一百九十
          七條第一項定有明文。所謂知有損害及賠償義務人之知，係指明知而言，
          最高法院七十二年度台上字第一四二八號判例可資參照。查被告於九十年
          一月二日駕車不慎撞擊原告，致原告受有顏面骨骨折併複視（含前額骨、
          上顎骨及顴骨）、兩側橈骨骨折、腹部鈍傷併肝臟撕裂傷、頭部外傷之傷
          害，在醫院昏迷數日，原告就醫期間被告均未至醫院探望，且原告因後腦
          部重創致不能言語，故原告在事故發生時及醫院就醫期間尚不知賠償義務
          人為何人，原告因傷重直至九十年一月二十日出院恢復意識能力，方才知
          被告肇事之情節，故時效應自九十年一月二十日以後方才進行，而原告於
          九十二年一月八日即向本院起訴求償，故原告之損害賠償請求權尚未罹於
          時效。
  三、證據：提出本院九十年度交易字第一○五號刑事判決、診斷證明書各一份（均
      為影本）、原告財政部臺灣省北區國稅局綜合所得稅資料清單四份為證。
乙、被告方面：
  一、聲明：原告之訴駁回。
  二、陳述：車禍當時，伊開自小貨車由家中倒車出來，係原告酒後無照騎乘機車才
      撞上伊車，又車禍當天，伊與伊母親及胞兄曾至東元醫院探視原告，嗣原告轉
      至長庚醫院後，伊母親及妻子、胞兄又至醫院探視原告一次，並負擔五萬餘元
      之住院費用，另給原告二萬餘元之零用金。又原告前曾對伊提起本院九十年度
      訴字第八九○號損害賠償事件，因兩造受合法通知未到，而視為原告撤回起訴
      確定在案，是原告已放棄權利。且本件車禍所生侵權行為損害賠償請求權，自
      原告知有損害及賠償義務人時起，距今已逾二年消滅時效，伊自得主張時效抗
      辯等語。
丙、本院依職權調閱台灣高等法院九十年度交上易字第四四六號（含本院九十年度交
    易字第一○五號卷）刑事全卷及本院九十年度訴字第八九○號民事卷宗，並函詢
    財團法人長庚紀念醫院附設醫學中心原告入院時病況等事項。
   理      由
甲、程序方面：
    按分別提起之數宗訴訟，其訴訟標的相牽連或得以一訴主張者，法院得命合併辯
    論；命合併辯論之數宗訴訟，得合併裁判，民事訴訟法第二百零五條第一項、第
    二項分別定有明文。查本件原告係以被告於右揭時地，因車禍導致其受傷為由，
    分別以喪失或減少勞動能力、增加生活上需要及慰撫金三部分，向本院聲請支付
    命令，嗣經被告異議而視為起訴，案分九十二年度訴字第三二九、四一八、四一
    九號損害賠償事件，因當事人兩造均相同，原告請求之訴訟標的原得以一訴主張
    之，揆諸前揭說明，爰併予合併辯論及裁判，合先敘明。
乙、實體方面：
  一、本件原告起訴主張：被告於九十年一月二日二十時四十分許，在新竹縣新埔鎮
      五埔里一一八線鳳來橋前家中，駕駛車號ＪＲ—０五三０號小貨車，欲將小貨
      車自家中停車處倒車至一一八線道，因疏未注意後方來車，致撞及由原告所駕
      駛，沿新竹縣新埔鎮台一一八線往竹北市方向行駛之車號ＧＱ七—五一九號重
      機車，原告因之受有顏面骨骨折併複視、兩側橈骨骨折、腹部鈍傷併肝臟撕裂
      傷、頭部外傷之傷害，被告之侵權行為，使原告受有減少勞動能力、增加生活
      上需要之負擔及精神上遭受重大損害，故原告就此三部分各向被告請求九十九
      萬元，合計二百九十七萬元之損害賠償金等語。
  二、被告則以：車禍當時，伊開自小貨車由家中倒車出來，係原告酒後無照騎乘機
      車才撞上伊車，又車禍當天，伊與伊母親及胞兄曾至東元醫院探視原告，嗣原
      告轉至長庚醫院後，伊母親及妻子、胞兄又至醫院探視原告一次，並負擔五萬
      餘元之住院費用，另給原告二萬餘元之零用金。又原告前曾對伊提起本院九十
      年度訴字第八九○號損害賠償事件，因兩造受合法通知未到，而視為原告撤回
      起訴確定在案，是原告已放棄權利。且本件車禍所生侵權行為損害賠償請求權
      ，自原告知有損害及賠償義務人時起，距今已逾二年消滅時效，伊自得主張時
      效消滅等語，資為抗辯。
  三、原告主張被告於九十年一月二日二十時四十分許，在新竹縣新埔鎮五埔里一一
      八線鳳來橋前家中，駕駛車號ＪＲ—０五三０號小貨車，欲將小貨車自家中停
      車處倒車至一一八線道，因疏未注意後方來車，致撞及由原告所駕駛，沿新竹
      縣新埔鎮台一一八線往竹北市方向行駛之車號ＧＱ七—五一九號重機車，原告
      因之受有顏面骨骨折併複視、兩側橈骨骨折、腹部鈍傷併肝臟撕裂傷、頭部外
      傷之傷害等情，業據提出本院九十年度交易字第一○五號刑事判決及診斷證明
      書各一件為證，復經本院依職權調閱台灣高等法院九十年度交上易字第四四六
      號（含本院九十年度交易字第一○五號卷）刑事全卷查核屬實，堪認原告此部
      分之主張為實在。
  四、被告抗辯本件原告損害賠償請求業罹於時效，請求權已經消滅，拒絕給付等語
      。按因侵權行為所生之損害賠償請求權，自請求權人知有損害及賠償義務人時
      起，二年間不行使而消滅，為民法第一百九十七條第一項所明定。而前開損害
      賠償請求權之消滅時效，應以請求權人實際知悉損害及賠償義務人時起算，非
      以知悉賠償義務人因侵權行為經檢察官起訴，或法院判決有罪為準，最高法院
      七十二年度台上字第七三八號著有判例可資參照。原告雖主張其於車禍發生後
      ，在醫院昏迷數日不能言語，直至九十年一月二十日出院恢復意識能力方知被
      告肇事情節，時效應自九十年一月二十日起算云云，惟查：
  （一）原告於右揭時地因車禍受傷，先送至新竹縣東元醫院，同日凌晨轉至長庚醫
        院急診、住院治療，診斷為肝臟裂傷，雙側橈骨骨折，頭部外傷併額骨、右
        顴骨骨折，到院時意識尚清楚等情，有該院九十二年十一月二十四日（九二
        ）長庚院法字第一二六五號函及所附之病歷、護理記錄在卷可稽，參以原告
        所提出之診斷證明書，亦記載原告於九十年一月三日住院，於加護病房先進
        行觀察，九十年一月四日轉出至一般病房等情，足見原告車禍後入院時意識
        清醒，非無判斷事理之能力。查被告與其母、胞兄，於九十年一月二日已至
        東元醫院探視原告，並與原告親屬商談車禍費用等問題，業據原告自承在卷
        ，是原告其時應知賠償義務人為何人，其主張住院期間昏迷不能言語，至九
        十年一月二十日出院方知被告肇事情節云云，應不足採信。
  （二）按時效因起訴而中斷者，若撤回起訴，或因不合法而受駁回之裁判，其裁判
        確定，視為不中斷，此觀民法第一百三十一條規定自明。查原告固曾於九十
        年七月二日，在告訴被告之傷害刑事訴訟程序中附帶提起民事訴訟（本院九
        十年交附民字第六五號），惟該案經裁定移送本院民事庭案分九十年訴字第
        八九０號損害賠償事件，因當事人兩造無正當理由遲誤言詞辯論期日而視為
        撤回其訴等情，業據本院依職權調取本院九十年訴字第八九０號全卷核閱無
        訛，是依前開規定，原告因本件車禍所生之損害賠償請求權時效即視為不中
        斷。
  （三）又按時效完成後，債務人得拒絕給付，民法第一百四十四條定有明文。本件
        車禍之發生係於九十年一月二日，原告於是日即已知有損害及賠償義務人已
        如前述，是原告至遲應於九十二年一月二日向被告求償，惟其遲至九十二年
        一月八日始向本院聲請發支付命令，有本院收文日期戳章記載於原告之聲請
        狀上為證，是原告侵權行為損害賠償請求權已消滅，被告據以抗辯，自屬有
        理。
  五、綜上，本件損害賠償請求權已罹於二年之時效，被告自得為時效之抗辯，拒絕
      給付。原告依據侵權行為損害賠償法律關係，請求被告賠償，即非有理由，應
      予以駁回。原告受敗訴判決，其假執行之聲請即失所依據，應併予駁回。
  六、本件為判決之基礎已臻明確，兩造其餘攻擊、防禦方法及提出未經援用之舉證
      ，經本院審酌後核與判決之結果無影響，爰不一一論駁，附此敘明。
  七、據上論結，本件原告之訴為無理由，依民事訴訟法第七十八條，判決如主文。
中　　　華　　　民　　　國　　九十三　　年　　　三　　　月　　二十六　　日
                                  臺灣新竹地方法院民事第二庭
~B法　　　官　楊明箴
右為正本係照原本作成。
如對本判決上訴，須於判決送達後廿日內向本院提出上訴狀。
~B法院書記官　許麗汝
中　　　華　　　民　　　國　　九十三　　年　　　三　　　月　　二十六　　日
